臺灣高雄地方法院刑事判決　　　　　110年度審交易字第661號
公　訴　人　臺灣高雄地方檢察署檢察官
被　　　告　馬玉娟


上列被告因過失傷害案件，經檢察官提起公訴（110年度偵字第5
443號），被告就被訴事實為有罪之陳述，本院裁定進行簡式審
判程序，判決如下：
    主  文
馬玉娟犯汽車駕駛人，無駕駛執照駕車，過失傷害罪，處有期徒
刑捌月。
    事  實
一、馬玉娟未考領普通重型機車駕駛執照，依法不得騎乘普通重
    型機車，竟於民國109年7月24日上午11時47分許，騎乘車牌
    號碼000-0000號普通重型機車，沿高雄市三民區鼎金二巷由
    東向西行駛，行經高雄市○○區○○○巷00○0號前，本應
    注意汽車欲超越同一車道之前車時，須先按鳴喇叭二單響或
    變換燈光一次，且前行車減速靠邊或以手勢或亮右方向燈表
    示允讓後，後行車始得超越及超越時應顯示左方向燈並於前
    車左側保持半公尺以上之間隔超過，及汽車行駛時，駕駛人
    應注意車前狀況及兩車並行之間隔，並隨時採取必要之安全
    措施，而當時天候晴，日間自然光線，柏油路面、路面乾燥
    、無缺陷，視距良好、無障礙物，又無不能注意之情事，適
    有侯雪江騎乘電動自行車，沿同一路段、相同方向，行駛在
    馬玉娟所騎乘上開機車之右前方，馬玉娟竟疏未注意，未保
    持安全間隔，貿然自侯雪江之左側超車，不慎與侯雪江所騎
    乘之電動自行車發生擦撞，致侯雪江人、車倒地，並受有創
    傷性硬腦膜下出血、蜘蛛網膜下出血及挫傷性腦出血、左眼
    眶及顴骨骨折、右手第二掌骨骨折、左側第六肋骨骨折、左
    側旋轉肌肌群撕裂傷等傷害。嗣馬玉娟於肇事後留在現場，
    並對於未發覺之犯罪，主動向前來現場處理交通事故之警員
    坦承肇事，自首而願接受裁判。
二、案經侯雪江訴由臺灣高雄地方檢察署檢察官偵查起訴。
    理  由
壹、程序部分：
一、本件被告馬玉娟所犯非死刑、無期徒刑、最輕本刑為三年以
    上有期徒刑之罪，或高等法院管轄第一審之案件，被告於本
    院審理程序進行中，對被訴事實均為有罪之陳述，經告以簡
    式審判程序之旨，並聽取檢察官、被告之意見後，本院裁定
    改依簡式審判程序進行審理，是本件之證據調查，依刑事訴
    訟法第273條之2規定，不受同法第159條第1項、第161條之2
    、第161條之3、第163條之1及第164條至第170條規定之限制
    。
貳、認定犯罪事實所憑之證據及理由：
一、前揭事實，業據被告馬玉娟於本院審理時坦承不諱，核與證
    人侯雪江於偵訊中之證述內容相符，且有道路交通事故現場
    圖、道路交通事故調查報告表㈠、㈡-1、道路交通事故談話
    紀錄表、檢察事務官之勘驗報告各1份、現場照片9張、監視
    器錄影光碟1片、監視器翻拍照片2張、高雄榮民總醫院診斷
    證明書2份、天主教聖功醫療財團法人聖功醫院診斷證明書
    1份附卷可稽，足認被告之自白與事實相符，應堪認定為真
    。
二、按汽車（包括機車）行駛時，駕駛人應注意車前狀況及兩車
    併行之間隔，並隨時採取必要之安全措施；且超車時，欲超
    越同一車道之前車時，須先按鳴喇叭二單響或變換燈光一次
    ，不得連續密集按鳴喇叭或變換燈光迫使前車允讓；前行車
    駕駛人聞後行車按鳴喇叭或見後行車顯示超車燈光時，如車
    前路況無障礙，應即減速靠邊或表示允讓，並注意後行車超
    越時之行駛狀況；前行車減速靠邊或以手勢或亮右方向燈表
    示允讓後，後行車始得超越。超越時應顯示左方向燈並於前
    車左側保持半公尺以上之間隔超過，行至安全距離後，再顯
    示右方向燈駛入原行路線。道路交通安全規則第94條第3項
    、第101條第1項第3、4、5款定有明文。查：被告未考領有
    合格普通重型機車駕駛執照，此有公路監理電子閘門證號查
    詢機車駕駛人資料報表1份在卷可稽（見本院審交易卷第37
    頁），惟依其智識及駕駛經驗，對於上開規定理應知之甚詳
    ，且當時天候晴，日間自然光線，柏油路面、路面乾燥、無
    缺陷、無障礙物，視距良好等節，有道路交通事故調查報告
    表㈠附卷可稽（見警卷第17頁），顯見當時並無不能注意之
    情事，然被告竟疏未注意，未保持兩車併行之間隔，逕行超
    車，而與侯雪江所騎乘電動自行車發生碰撞，其行為應有過
    失。又侯雪江因本件交通事故，而受有前揭傷勢，有高雄榮
    民總醫院診斷證明書2份、天主教聖功醫療財團法人聖功醫
    院診斷證明書1份在卷可證（見他字卷第12頁至第15頁），
    益證被告之行為與侯雪江所受之傷害結果間，具有相當因果
    關係。從而，本件事證明確，被告犯行堪予認定，應予依法
    論科。
參、論罪部分：
一、核被告馬玉娟所為，係犯道路交通管理處罰條例第86條第1
    項、刑法第284條前段之汽車（包括機車）駕駛人無駕駛執
    照駕車過失傷害罪。
二、被告於肇事後，報案人或勤務中心轉來資料未報明肇事人姓
    名，處理人員前往現場或醫院處理時，馬玉娟認為肇事人等
    節，有高雄市政府警察局道路交通事故肇事人自首情形紀錄
    表1份附卷可憑（見警卷第33頁），核與自首要件相符，應
    依刑法第62條前段之規定，減輕其刑。
三、因被告同時有道路交通管理處罰條例第86條第1項加重其刑
    ，及刑法第62條前段自首減刑之適用，故依刑法第71條第1
    項規定，先加後減之。
肆、科刑部分：
    本院審酌被告未考領駕照，卻逕自騎車上路，動機可議；又
    被告未依規定超車，亦未保持安全距離，即貿然超車，過失
    程度甚大；而侯雪江本騎車在前，毫無預見被告會貿然超車
    ，且受有前揭傷勢，該傷勢不小；參以被告所為造成侯雪江
    及其家人之痛楚及損害甚大等情，業據告訴代理人於本院陳
    述明確，且有陳報狀1份附卷可考（見審交易卷第57頁、第6
    1頁）；且被告迄今未獲得侯雪江之諒解，難認犯後態度良
    好。惟考量被告於本院審理時終究坦承犯行，又無刑案前科
    之素行，有臺灣高等法院被告前案紀錄表1份存卷可查。再
    衡以被告於警詢時自承之智識程度及經濟能力等一切情況，
    量處如主文所示之刑。
據上論斷，應依刑事訴訟法第273條之1第1項、第299條第1項前
段，道路交通管理處罰條例第86條第1項，刑法第284條前段、第
62條前段，刑法施行法第1條之1第1項，判決如主文。
本案經檢察官劉俊良提起公訴，檢察官范文欽到庭執行職務。
中    華    民    國   110    年    10    月    28    日
                  刑事第五庭    法  官  陳川傑
以上正本證明與原本無異。
如不服本判決應於收受判決後20日內向本院提出上訴書狀，並應
敘述具體理由；其未敘述上訴理由者，應於上訴期間屆滿後20日
內向本院補提理由書（均須按他造當事人之人數附繕本）「切勿
逕送上級法院」。告訴人或被害人如對於本判決不服者，應具備
理由請求檢察官上訴，其上訴期間之計算係以檢察官收受判決正
本之日期為準。
因疫情而遲誤不變期間，得向法院聲請回復原狀。
中    華    民    國   110    年    10    月    28    日
                                書記官  王翌翔
附錄本案論罪科刑之法條全文
中華民國刑法第284條
因過失傷害人者，處1年以下有期徒刑、拘役或10萬元以下罰金；
致重傷者，處3年以下有期徒刑、拘役或30萬元以下罰金。
　
道路交通管理處罰條例第86條第1項
汽車駕駛人，無駕駛執照駕車、酒醉駕車、吸食毒品或迷幻藥駕
車、行駛人行道或行經行人穿越道不依規定讓行人優先通行，因
而致人受傷或死亡，依法應負刑事責任者，加重其刑至二分之一
。